【裁判字號】    98,交聲,2338
【裁判日期】    980925
【裁判案由】    聲明異議
【裁判全文】
臺灣高雄地方法院交通事件裁定        98年度交聲字第2338號
原處分機關  交通部公路總局高雄區監理所
異  議  人  甲○○
即受處分人
上列異議人因違反道路交通管理處罰條例案件，對於交通部公路
總局高雄區監理所民國98年8 月10日所為之裁決（高監營裁字裁
80-N00000000號），聲明異議，本院裁定如下：
    主  文
原處分關於甲○○吊扣汽車駕駛執照拾貳個月部分撤銷。
    理  由
一、原處分機關略以：異議人即受處分人甲○○於民國98年8 月
    5 日凌晨3 時9 分許，因酒後騎乘重型機車，行經高雄縣鳳
    山市○○路○段97號前，因有汽車駕駛人酒精濃度超過規定
    標準（每公升0.4 至0.55毫克）及領有小型車駕駛執照駕駛
    重型機器腳踏車之違規事實，遂依道路交通管理處罰條例第
    35條第1 項第1 款、第22條第1 項第4 款等規定，處異議人
    罰鍰共計新台幣（以下同）31,800元整，並吊扣汽車駕駛執
    照12個月，施以道安講習等語。
二、異議意旨略以：異議人雖有酒後騎乘重型機車並遭員警取締
    ，但異議人工作要開車，原處分機關吊扣異議人所持有之汽
    車駕照，將影響異議人生計，爰聲明異議請求撤銷吊扣汽車
    駕駛執照處分等語。
三、按汽車駕駛人，駕駛汽車經測試檢定有酒精濃度超過規定標
    準者，處新臺幣15,000元以上60,000元以下罰鍰，並當場移
    置保管該汽車及吊扣其駕駛執照1 年。又汽車駕駛人，因違
    反本條例及道路交通安全規則之規定，受吊銷駕駛執照處分
    時，吊銷其持有各級車類之駕駛執照，道路交通管理處罰條
    例第35條第1 項第1 款及第68條分別定有明文。經查：
  (一)本件異議人有於前揭時、地酒後騎乘重型機車酒精濃度超過
    規定標準（0.4 至0.55）之違規事實，為異議人所不爭執，
    並有高雄縣政府警察局舉發違反道路交通管理事件通知單、
    交通部公路總局高雄區監理所高監營裁字裁80-N00000000號
    違反道路交通管理事件裁決書各1 紙在卷可稽，是其此部分
    交通違規之事實應堪認定。
  (二)惟查道路交通管理處罰條例第68條已於94年12月14日修正，
    並自95年3 月1 日施行生效，上開條文原規定「汽車駕駛人
    ，因違反本條例及道路交通安全規則之規定，受吊扣或吊銷
    駕駛執照處分時，吊扣或吊銷其持有各級車類之駕駛執照」
    ，惟因原條文規定將違法或違規駕駛人所持有各級車類之駕
    駛執照一併吊扣，失之過酷，影響人民工作及生活甚鉅，故
    經立法委員徐志明等人提案修正，雖經交通部以：１、汽車
    駕駛人違反道路交通處罰條例致需接受吊扣或吊銷駕駛執照
    處分者，亦謂其違規行為對道路交通秩序之維持及道路交通
    已生較大之影響，故道路交通處罰條例第68條規定吊扣或吊
    銷其持有各級車類之駕駛執照，除係指道路交通安全規則第
    53條分類所指之駕駛執照外，亦包括同規則第61條所准予駕
    駛較低級車類之駕駛執照，以限制其繼續駕車行駛道路之權
    利；２、本條後段若將「吊扣或吊銷其持有各級車類之駕駛
    執照」修正為「吊扣或吊銷其違法或違規當時所駕駛車輛之
    駕駛執照」之建議，將產生如駕駛人以其領有之聯結車、大
    客車或大貨車駕駛執照駕駛小型車，違規酒後駕車、肇事逃
    逸時，卻無法吊扣或吊銷其所持駕駛執照，以限制其繼續駕
    車行駛道路之情形，無法達到有效處罰及維護道路交通安全
    之立法目的；３、受吊扣或吊銷駕駛執照處罰者，概均屬重
    大交通違規行為，尚無違比例原則等語，建議維持現行條文
    。然經立法委員聽取上開交通部代表說明及經過詢答後，仍
    將上開條文加以修正，而刪除關於「吊扣」部分，改為「汽
    車駕駛人，因違反本條例及道路交通安全規則之規定，受吊
    銷駕駛執照處分時，吊銷其持有各級車類之駕駛執照」，有
    立法院公報1 份在卷可佐（立法院公報第94卷、第70期院會
    紀錄，見本院卷第15至17頁）。故修正後之上開條文規定，
    既將原條文中關於「吊扣」部分刪除，僅餘現行之「吊銷」
    ，依「明示其一，排除其他」之法理及參酌上開修正理由，
    現行條文當僅於受吊銷駕駛執照處分時，始吊銷其持有各級
    車類之駕駛執照，於受吊扣駕駛執照處分時，自不得吊扣其
    持有各級車類之駕駛執照。是原處分機關固得吊扣異議人違
    規當時所駕車類（重型機車）之駕駛執照，然如欲吊扣異議
    人所持其他各級車類之駕駛執照如汽車駕駛執照，自仍應受
    上開條文之拘束及限制。
  (三)再者，行政行為，採取之方法所造成之損害不得與欲達成目
    的之利益顯失均衡，行政程序法第7 條第3 款定有明文及行
    政罰法第18條規定意旨可資參照。職是，本件異議人於前述
    違規之際所騎乘者既為重型機車，故依法所受處分內容應為
    限制其騎乘重型機車之權利，原處分機關未見及此，誤引交
    通部於道路交通管理處罰條例第68條修正前所為之相關函釋
    （交通部94年9 月15日交路字第0940051433號函）意見，逕
    予吊扣異議人所持有之汽車駕駛執照，此舉顯然不當剝奪異
    議人駕駛汽車之權利，對異議人權益侵害甚鉅，亦與現行道
    路交通管理處罰條例第68條規定有悖。
四、綜上所述，修正後道路交通管理處罰條例第68條規定既將關
    於「吊扣」部分刪除，故違規駕駛人受有吊扣駕駛執照之處
    分時，即不再吊扣其持有各級車類之駕駛執照，僅於受吊銷
    駕駛執照處分時，始吊銷其持有各級車類之駕駛執照。是本
    件異議人雖因酒後違規騎乘重型機車，縱其並無重型機車駕
    駛執照可資吊扣，仍不得率爾吊扣其持有各級車類之駕駛執
    照。從而，原處分就吊扣異議人汽車（即普通小型車）駕駛
    執照部分既有上開未洽之處，異議人就此部分聲明異議，為
    有理由，應由本院將此部分之處分撤銷。由原處分機關查明
    異議人是否領有依法可供吊扣之機車駕駛執照後，另為適法
    之處分（若無機車駕駛執照可供吊扣，即無須另為處分），
    爰不另為裁定，附此敘明。
據上論斷，應依道路交通案件處理辦法第20條，裁定如主文。
中    華    民    國    98    年    9     月    25    日
                  交通法庭  法  官  林永村
以上正本證明與原本無異。
如不服本裁定應於送達後5 日內向本院提出抗告狀。
中    華    民    國    98    年    9     月    25    日
                            書記官  王珮樺


司法院資訊處製作；財團法人民間司法改革基金會備份。
